【裁判字號】    92,上訴,3835
【裁判日期】    921128
【裁判案由】    殺人未遂等
【裁判全文】
臺灣高等法院刑事判決                          九十二年度上訴字第三八三五號
    上  訴  人  台灣台北地方法院檢察署檢察官
    被      告  丁○○
    指定辯護人  本院公設辯護人 甲○○
右上訴人因殺人未遂等案件，不服臺灣臺北地方法院九十一年度訴字第九三六號，中
華民國九十二年九月八日第一審判決（起訴案號：臺灣臺北地方法院檢察署九十一年
度偵字第七六六四號），提起上訴，本院判決如左：
    主  文
上訴駁回。
    事  實
一、丁○○居住於台北縣新店市○○路七十五巷七之一號一樓，因住居於同址二樓之
    鄰居乙○○、丙○○兄弟（下稱高氏兄弟）夜班後深夜返家發出聲響，對於乙○○、丙○○心生不滿，乃於九十年四月十八日上午十時二十分許，持其所有之剪
    刀一把，將高氏兄弟之胞姊高靜怡所有，交由渠二人使用，停放於同址一樓公共
    樓梯大門前之DIR｜111號輕型機車電瓶之線路剪斷，損壞該機車電瓶，足以生損
    害於高氏兄弟（毀損部分業據原審判處有期徒刑三月確定）。適乙○○由監視器
    目睹丁○○之破壞行為，下樓與丁○○理論並要求賠償，雙方發生口角，丁○○
    竟另行基於傷害之故意，告以乙○○「你夠膽量，就不要跑」等語，轉入家中拿
    取兇器，乙○○見狀亦按電鈴通知丙○○下樓協助。丁○○旋即手持其所有柴刀
    一把返回，持刀由上自下揮砍乙○○一刀，經乙○○出手阻擋，於丁○○接續揮
    砍第二刀之際，將之擒抱倒地，丁○○仍繼續朝乙○○之下肢部位揮擊，並基於
    同上傷害之概括犯意，見丙○○趕來協助，亦持柴刀朝丙○○之下肢部位揮擊，
    致乙○○受有右手、右腕及右小腿多處刀割傷、頭皮、右肘、兩膝多處擦傷併紅
    腫（均為表淺性傷口）等傷害，丙○○則受有右腿及右足多處刀割傷（均為表淺
    性傷口）等傷害。
二、案經被害人乙○○、丙○○訴由臺北縣警察局新店分局報請臺灣臺北地方法院檢
    察署檢察官偵查起訴。
    理  由
壹、有罪（傷害）部分：
一、被告丁○○供認上開傷害犯行不諱，核與告訴人高氏兄弟之指訴相符，並有同仁
    醫院診斷證明書二件及柴刀一把扣案，暨監視錄影帶翻拍照片十張等附卷可稽。
    事證明確，被告傷害犯行，堪以認定。公訴人認被告攻擊高氏兄弟之行為，係犯
    刑法第二百七十一條第二項、第一項之殺人未遂罪嫌，固非無見。然查，（一）
    就犯罪動機言之：被告與告訴人為多年之鄰居關係，本件僅因被告不滿告訴人於
    深夜發出聲響干擾睡眠，損壞告訴人等之電瓶洩憤，遭告訴人乙○○發現，始產
    生衝突，案發後雙方仍然繼續居住原址，且彼此之間未再繼續發生爭執等情，業
    據告訴人乙○○、丙○○證述明確，則衡諸常情，被告既業與告訴人等鄰居多年
    ，又豈有僅因上開細故，遽生殺害告訴人等動機之可能？（二）就被告著手實施
    本件犯罪之手段而言：被告係先向告訴人乙○○表示「你夠膽量，就不要跑」等
    語，始返家取出柴刀攻擊告訴人乙○○等情，業據告訴人乙○○證述在卷，則被
    告若係存心殺害告訴人乙○○，豈有當面挑釁告訴人乙○○，予其反應、準備機
    會之可能？（三）被告朝告訴人乙○○揮擊一刀，為告訴人乙○○持刀擋下，欲
    揮出第二刀之際，即為告訴人乙○○擒抱倒地，告訴人丙○○則係被告及告訴人
    乙○○倒地後，向前協助告訴人乙○○，乃遭被告揮刀傷擊下肢等情，業據告訴
    人二人結證屬實；參諸告訴人二人所受傷勢均為表淺性傷口，就醫時除施以消毒
    、注射破傷風疫苗之外，均無施以輸血或急救措施等情，有同仁醫院函一件在卷
    足稽，則以告訴人二人所受傷勢均非位於易於致命之部位，及告訴人二人所受傷
    勢均為表淺性傷口等情觀之，亦難認定被告係基於致命之意思，而持刀攻擊告訴
    人等。從而，被告前開持刀攻擊告訴人等之行為，應非基於殺人之犯意，而係基
    於傷害之故意而為之甚明。依刑事訴訟法第三百條規定，就檢察官所起訴之相同
    社會基本犯罪事實，變更所引應適用之法條為同法第二百七十七條第一項之傷害
    罪。
二、被告長年患有精神疾病之事實，雖有宏慈療養院診斷證明書影本一件足稽，惟查
    被告自八十九年二月三日起即未至宏慈療養院就診，迄案發後之九十年六月十二
    日，始返回該院接受診斷一節，業據原審調閱其病歷資料核閱無訛，有該病歷之
    影本足佐。被告之前即曾多次損壞或髒污告訴人等之機車，卻從未損壞其他鄰居
    之物品等情，此據告訴人等及被告一致陳述在卷，堪認被告並非無控制自己行為
    之能力，而係基於惡整告訴人等之動機，而針對告訴人等進行破壞、污損行為而
    已，衡以其於審理程序中，就法定刑度較重之殺人未遂罪嫌，並尚知以其並無殺
    人犯意等語為自己辯護，且就經起訴之恐嚇罪嫌，亦知辯稱其並未說這種話（下
    詳）等情，自難認為被告於本件犯罪時，有何心神喪失或精神耗弱之情形，應無
    援引刑法第十九條免除或減輕其刑之必要，附此敘明。
三、核被告所為，係犯刑法第二百七十七條第一項之傷害罪。先後二次犯行，時間緊
    接，方法相同，顯係基於概括犯意為之，為連續犯，應依刑法第五十六條規定以
    一罪論，並加重其刑。原審基此，適用上開規定，並變更檢察官起訴法條，審酌
    被告對於鄰居生活間之爭執，不思採取合法、適當之措施處理，又於不法行為遭
    告訴人等發覺後，不知道歉、賠償，反而以持刀攻擊之手段傷害告訴人等，犯罪
    後又未賠償告訴人分文，自其與被害人之關係、犯罪之動機、手段、犯罪後態度
    等觀之，不值原諒，併審酌其智識程度較低、告訴人之傷勢尚非嚴重、等一切情
    狀，量處有期徒刑六月，並諭知易科罰金之折算標準。及說明被告持以傷害告訴
    人等所用之柴刀一把（扣案），係被告所有供犯罪所用之物，依刑法第三十八條
    第一項第二款規定宣告沒收之理由。核無不合。檢察官上訴意旨徒執被告具有殺
    人犯意之前詞，為無理由，應予駁回。
貳、無罪（恐嚇）部分：
一、公訴意旨另以：被告丁○○於上開時、地與告訴人乙○○、丙○○扭打之際，以
    「要殺死你們全家」等語恐嚇告訴人等，致告訴人等心生畏懼，致生危害於告訴
    人等之安全，因認被告另涉刑法第三百零五條之恐嚇罪嫌。
二、訊據被告堅稱無此恐嚇犯行，辯稱：伊沒有說要殺死他們全家等語。經查，被告
    與告訴人等扭打之過程中，並未出言恐嚇告訴人等，僅於警察到場後，表示沒殺
    到告訴人乙○○，很不甘願等情，業據告訴人乙○○證述綦詳，衡諸告訴人乙○○於整件衝突之過程均在場參與，且其告訴被告毀損、殺人、恐嚇後，迄今尚未
    與被告達成和解，當無迴護被告之可能，所言應屬真實。是被告辯稱其並未出言
    恐嚇告訴人等一節，應屬可信。此部份不能證明被告犯罪，原審因而為被告無罪
    之諭知，並無不合。按告訴人之指訴係以被告受刑事訴追為目的，必其指訴與事
    實相符，並有其他補強證據足資擔保為真正，始得採為被告斷罪之依據。經查，
    告訴人丙○○固曾陳稱被告有恐嚇要殺伊全家之情事，但此已與乙○○之說詞不
    符，兩相歧異。公訴人除就丙○○前開情詞外，並未指出其他足以證明被告確有
    恐嚇情事之具體證據，則其徒執有瑕玼之丙○○證詞，據以上訴，指摘原判決此
    部分不當，自無理由，應予駁回。
據上論斷，應依刑事訴訟法第三百六十八條，判決如主文。
本案經檢察官鄭龍照到庭執行職務。
中      華      民      國    九十二    年     十一     月    二十八    日
                              臺灣高等法院刑事第十庭
                                  審判長法  官  溫  耀  源
                                        法  官  邱  同  印
                                        法  官  吳      燦
右正本證明與原本無異。
檢察官就傷害部分如不服本判決，應於收受送達後十日內向本院提出上訴書狀，其未
敘述上訴之理由者並得於提起上訴後十日內向本院補提理由書（均須按他造當事人之
人數附繕本）。
被告部分不得上訴。
                                        書記官  陳  靜  姿
中      華      民      國    九十二    年     十一     月    二十八    日


司法院資訊處製作；財團法人民間司法改革基金會備份。
